臺灣新竹地方法院民事裁定  
109年度消債清字第49號
聲  請  人  
即債務人    苗介    

代  理  人  陳慶禎律師
相  對  人
即債權人    臺灣土地銀行股份有限公司

法定代理人  黃伯川  
相  對  人
即債權人    渣打國際商業銀行股份有限公司

法定代理人  龐維哲  




相  對  人
即債權人    和潤企業股份有限公司

法定代理人  田天明  
相  對  人
即債權人    合迪股份有限公司

法定代理人  陳鳳龍  
代  理  人  陳彥廷  
相  對  人
即債權人    鷁振鋼鐵實業股份有限公司

法定代理人  吳水木  
相  對  人
即債權人    王麗春  
相  對  人
即債權人    國泰世華商業銀行股份有限公司

法定代理人  郭明鑑  
代  理  人  林慧欣  


上列當事人聲請消費者債務清理清算事件，本院裁定如下：
　　主　文
債務人苗介自中華民國一一○年三月二十六日上午十一時起開始
清算程序。
命司法事務官進行本件清算程序。
　　理　由
一、按債務人不能清償債務或有不能清償之虞者，得依消費者債
    務清理條例所定更生或清算程序，清理其債務；債務人對於
    金融機構負債務者，在聲請更生或清算前，應向最大債權金
    融機構請求協商債務清償方案，或向其住、居所地之法院或
    鄉、鎮、市、區調解委員會聲請債務清理之調解，消費者債
    務清理條例（下稱消債條例）第3條、第151條第1項分別定
    有明文。此係採前置協商主義，是債務人於協商程序中，自
    應本於個人實際財產及收支狀況，依最大誠信原則，商討解
    決方案。如終究不能成立協商，於聲請更生或清算時，法院
    審酌上開條文所謂「不能清償或有不能清償之虞」，允宜綜
    衡債務人全部收支、信用及財產狀況，評估是否因負擔債務
    ，而不能維持人性尊嚴之最基本生活條件，所陳報之各項支
    出，是否確屬必要性之支出，如曾有協商方案，其條件是否
    已無法兼顧個人生活之基本需求等情，為其判斷之準據。又
    法院開始清算程序之裁定，應載明其年、月、日、時，並即
    時發生效力。法院開始更生或清算程序後，得命司法事務官
    進行更生或清算程序，必要時得選任律師、會計師或其他適
    當之自然人或法人1人為監督人或管理人，復為同條例第83
    條第1項、第16條所明定。
二、聲請意旨略以：
  　聲請人擔任其及父親設立公司之連帶保證人，因有不能清償
    債務之情事，而積欠保證債務總額新臺幣（下同）共46,472
    ,574元，聲請人前於本院向債權人聲請債務前置調解，聲請
    人表示無能力清償債務，以致前置調解不成立，為此，爰依
    消債條例請求裁定准許清算等語。
三、經查：
㈠、聲請人提出本件清算程序之聲請前，曾於109年9月間於本院
    向債權人聲請債務前置調解，惟於調解日，聲請人表示因無
    能力清償債務，以致前置調解未能成立，復當庭聲請清算，
    此有調解程序筆錄附於本院109年度司消債調字第185號調解
    案卷可稽（調解卷第51頁），堪認聲請人已依消債條例之規
    定聲請前置調解未能成立。是以，聲請人據以聲請清算，本
    院自應綜合聲請人目前全部收支及財產狀況，評估是否已不
    能維持符合人性尊嚴之最基本生活條件，而有「不能清償或
    不能清償之虞」等情。
㈡、關於聲請人之財產收入及支出部分：聲請人名下有3筆有效團
    體保險、財產總額177,000元、88年及99年出廠汽車各1輛，
    此有本院依職權調查聲請人之稅務電子閘門財產所得調件明
    細表、法務部—高額壽險資訊連結作業表等件在卷為證（本
    院卷第19-31頁），是聲請人名下應有可充清算財團分配之
    財產，先予敘明。又聲請人陳稱目前任職於邁萃斯精密股份
    有限公司擔任業務員，每月本薪40,200元，加計伙食津貼1,
    800元，年終約1個月，沒有其他獎金，無領取社會津貼及其
    他補助，有訊問筆錄及聲請人提出之薪資明細附卷可佐（本
    院卷第51-55、113頁），依聲請人聲請調解狀記載107年9月
    1日至107年12月31日205,266元、108年1月1日至108年12月3
    1日603,992元、109年1月1日至108年8月31日381,000元，每
    月平均49,594元(調解卷第9頁)，聲請人107年度所得413,00
    0元，108年度所得563,315元有稅務電子閘門財產所得調件
    明細表可佐（本院卷第19、25頁），則本院暫以聲請人每月
    收入49,594元，作為計算聲請人目前償債能力之依據；另聲
    請人主張其每月必要生活支出為：膳食費8,000元、房租6,0
    00元、勞健保1,608元、網路費601元、交通費1,000元、電
    視費683元、手機月租費698元、雜支500元、汽車保養費500
    元、強制扣薪12,160元，另每年須繳納所得稅7,753元、牌
    照稅11,230元、燃料稅6,180元、強制險849元，總計：33,9
    17元；然查，就聲請人所主張每月生活必要支出，仍不得高
    於行政院衛生福利部公告110年度每人每月必要生活費用15,
    946元（110年每月最低生活費一覽表，本院卷第135頁），
    則本件聲請人每月生活必要支出應為15,946元，洵堪認定。
㈢、綜上，聲請人主張其無法清償債務等語，由聲請人每月49,50
    4元，扣除每月必要生活支出15,946元觀之，雖餘33,648元
    可供清償債務，其中渣打國際商業銀行股份有限公司提供債
    務人最優惠還款方案，債權金額5,312,118元分108期、0利
    率核算(本院卷第93頁)，每期須償還49,186元，然而聲請人
    現存之債務已高達約3千萬元，聲請人顯無力清償其所積欠
    之債務，更遑論聲請人現積欠之債務，其利息部分仍持續增
    加中，聲請人顯有不能清償債務之情事存在。本件復查無聲
    請人有消債條例第6條第3項、第8條或第82條第2項所定駁回
    清算聲請之事由存在，則債務人聲請清算，即屬於法有據。
四、再據本院依職權調查聲請人名下財產所示，其名下尚有財產
    及汽車2輛等，並有薪資所得等收入，已如前述，是聲請人
    名下尚有可充清算財團分配之財產，尚難謂全無清算之價值
    ，堪認有清算程序之實益，自應依首揭規定開始清算程序，
    並命司法事務官進行本件清算程序。
五、爰裁定如主文。
中　　華　　民　　國　　110 　年　　3 　　月　　26　　日
                  民事第二庭法　　　官　林麗玉
以上正本係照原本作成。
本件不得抗告。
中　　華　　民　　國　　110 　年　　3 　　月　　26　　日
                            書  記  官　郭春慧